臺灣高等法院臺中分院刑事判決　　　　95年度上訴字第2804號
上　訴　人　臺灣臺中地方法院檢察署檢察官
上　訴　人
即　被　告　乙○○
　　　　　　　　　　（現另案在臺灣臺中監獄執行中）
選任辯護人　張淑琪律師
上列上訴人因被告毒品危害防制條例案件，不服臺灣臺中地方法
院95年度訴字第1350號，中華民國95年10月11日第一審判決（起
訴案號：臺灣臺中地方法院檢察署94年度偵字第7289、10958號
），提起上訴，本院判決如下：
    主  文
上訴駁回。
    犯罪事實
一、乙○○意圖牟利，基於販賣第一級毒品海洛因之犯意，於民
    國94年1月26日4時14分許，由謝欣廷以其所使用之行動電話
    門號0000000000，傳送簡訊「我還要一樣『女的』。我等下
    會在漢口路跟美華街。我順道拿一個包包給你。保證你老婆
    一定喜歡，對了，用強一點，謝謝，如果沒有，不要用太差
    的。」等文字，至乙○○所使用之行動電話門號0000000000
    號後，乙○○遂於同日某時，在臺中市○○路與美華街口附
    近，以每小包（不詳重量）新臺幣（下同）1千5百元之代價
    販賣第一級毒品海洛因予謝欣廷1次。乙○○又另行起意，
    基於販賣第二級毒品甲基安非他命（起訴書誤載為安非他命
    ）之犯意，於94年1月26日某時，由謝欣廷以其所使用之行
    動電話門號0000000000號，撥打乙○○所使用之同上門號行
    動電話聯絡後，乙○○則於同日某時，在臺中市某處以每包
    （重量不詳）1千5百元之代價，販賣第二級毒品甲基安非他
    命給謝欣廷1次。嗣其先於(一)94年4月11日6時許，在臺中市
    ○○路為警查獲（起訴書誤載為同年月14日下午4時許），
    而於同日16時許由警方持原審法院核發之搜索票，至乙○○
    位於臺中市○○路454號20樓之21室住處執行搜索，並扣得
    其所有供聯絡販賣毒品用之行動電話（含行動電話門號0000
    000000號之SIM卡）1支、夾鏈袋1包及藥勺1支。又於(二)同年
    7月1日3時許（起訴書誤載為下午3時許），在臺中市○○路
    923之2號「集集茶行」內為警查獲經本院通緝之乙○○，經
    其同意後，為警分別在乙○○身上之皮包、其所使用之車牌
    號碼2V-1039號自用小客車車內，及其位於臺中市○○○路○
    段105號16樓之19居所內進行搜索，並扣得海洛因4包（淨重
    6.71公克，空包裝重2.07公克）、甲基安非他命1包（含袋
    重21.83公克）、供販賣毒品用之分裝袋5包、電子磅秤1個
    、搗藥器1組等物。
二、案經臺中市警察局、臺中縣警察局霧峰分局及海巡署海岸巡
    防總局中部地區巡防局報請臺灣臺中地方法院檢察署檢察官
    偵查起訴。
    理  由
壹、證據能力之說明：
一、按被告以外之人於審判外之言詞或書面陳述，除法律有規定
    者外，不得作為證據，刑事訴訟法第159條第1項定有明文。
    證人在陳述過去之事實，該陳述是否真實，涉及證人之知覺
    、記憶、表達能力及真誠性。而證人知覺及記憶的瑕疵、表
    達之不精確，均有可能造成事實的扭曲，又證人可能礙於情
    面而未完全陳述事實原委，亦可能為了迴護某人，刻意為不
    實或扭曲之陳述，或者為了陷害他人，捏造虛偽之證詞。證
    人陳述過去事實既可能有如此嚴重之瑕疵及真誠性的問題，
    唯有透過具結及詰問程式之後，確認證人之陳述並無前述瑕
    疵，其證詞始能採信。傳聞證據除法律所規定之例外，其不
    能採為證據之原因，即在於證人於審判外之陳述，並未經具
    結程序以擔保其陳述之可信度，亦無法以詰問方式發現證人
    可能有的知覺、記憶、表達之瑕疵及證人之真誠性。惟證人
    審判外之陳述，雖未經詰問或具結，但有時在特殊的情形下
    ，該證人的陳述，依據經驗法則，可相信為真實，傳聞法則
    乃例外承認得為證據。而被告以外之人於檢察事務官、司法
    警察（官）調查中之陳述（含言詞陳述及書面陳述），性質
    上屬傳聞證據，且一般而言，其等多未作具結，所為之供述
    ，得否引為證據，素有爭議。但依刑事訴訟法第228條第2項
    ，法院組織法第66條之3第1項第2款之規定，檢察事務官有
    調查犯罪及蒐集證據與詢問告訴人、告發人、被告、證人或
    鑑定人之權限；刑事訴訟法第229條至第231條之1亦規定司
    法警察官、司法警察具有調查犯罪嫌疑人犯罪情形及蒐集證
    據等職權，若其等所作之筆錄毫無例外地全無證據能力，當
    非所宜。再者，如被告以外之人於檢察事務官、司法警察（
    官）調查中之陳述，係在可信之特別情況下所為，且為證明
    犯罪事實之存否所必要，而於審判程序中，發生事實上無從
    為直接審理之原因時，仍不承認該陳述之證據適格，即有違
    背實體真實發見之訴訟目的。為補救採納傳聞法則，實務上
    所可能發生蒐證困難之問題，爰參考日本刑事訴訟法第321
    條第1項第3款之立法例，增訂本條，於本條所列死亡、身心
    障礙致記憶喪失或無法陳述、滯留國外或所在不明而無法傳
    喚，或傳喚不到，或到庭後無正當理由拒絕陳述等情形下，
    承認該等審判外之陳述，得採為證據。（參照刑事訴訟法第
    159條之3立法理由）
二、次按被告以外之人於檢察事務官、司法警察官或司法警察調
    查中所為之陳述，基於實體發現真實之訴訟目的，依第159
    條之2規定，如與審判中之陳述不符時，經比較結果，其先
    前之陳述，相對「具有較可信之特別情況」，且為證明犯罪
    事實存否所「必要」者，或於審判中有第159條之3所列死亡
    等原因而無法或拒絕陳述之各款情形之一，經證明其調查中
    所為陳述絕對「具有可信之特別情況」，且為證明犯罪事實
    之存否所「必要」者，亦例外地賦與證據能力。是所謂「顯
    有不可信性」、「相對特別可信性」與「絕對特別可信性」
    ，係指陳述是否出於供述者之真意、有無違法取供情事之信
    用性而言，故應就偵查或調查筆錄製作之原因、過程及其功
    能等加以觀察其信用性，據以判斷該傳聞證據是否有顯不可
    信或有特別可信之情況而例外具有證據能力，並非對其陳述
    內容之證明力如何加以論斷，二者之層次有別，不容混淆（
    最高法院94年度臺上字第629號判決意旨參照）。故所謂「
    具有可信之特別情況」，應係指法院應衡量警詢時陳述之外
    部狀況以及陳述人之內部心理狀態等一切情狀，包括陳述人
    於先前之陳述時是否有其親人、陳述人選任之辯護人或社工
    人員等人陪同陳述人在場，而足認陳述人不僅可符合排除非
    法手段取證之陳述任意性，且其於警詢時之陳述更因上揭人
    等陪同下所營造之心理安全氛圍，而使其陳述具有可信之特
    別情況；又陳述人係以出於主動自願之方式赴警局或地檢署
    說明案情，而可排除陳述人先前之陳述未受司法警察逮捕或
    拘提等強制處分之不良影響，亦屬判斷是否較可信之特別情
    況之基準。至被告以外之人之陳述有無前後矛盾或與事實不
    符之情形，應僅屬證明力高低之範疇，尚非其陳述是否得為
    證據之認定依據。
三、本件檢察官提出證人謝欣廷、陳蓁庭於警詢筆錄之陳述為證
    ，惟被告乙○○及選任辯護人均否認有證據能力，茲分別說
    明如下：
  (一)無證據能力部分：
    本件證人陳蓁庭於94年4月11日在臺中市警察局刑警隊所為
    之警詢筆錄，因其為被告以外之人，且該陳述係於司法警察
    前所為，性質上屬傳聞證據，除有刑事訴訟法第159條之1至
    第159條之5及第206條所規定有證據能力之情形外，原則上
    並無證據能力。觀之證人陳蓁庭上開警詢筆錄之製作原因，
    係因被告被警方查獲後，被告打電話要其至臺中市警察局第
    五分局等情，業據證人陳蓁庭於原審法院審理時證述明確，
    核與證人陳蓁庭於警詢時所證稱：警方於94年4月11日16 時
    10分許在臺中市警察局第五分局刑事組帶伊到案等情節相符
    合，可見證人陳蓁庭並非因涉有犯罪嫌疑，而經警方通知其
    到案說明並製作警詢筆錄，乃因被告聯絡其到警局時，始由
    警方對其詢問並製作警詢筆錄。又證人陳蓁庭於94年4月11
    日16時10分許，即已至臺中市警察局刑警隊，卻遲至同日21
    時許始開始製作警詢筆錄，則證人陳蓁庭雖非遭警逮捕，然
    其停留於臺中市警察局刑警隊內相隔達近5小時之久，始開
    始製作警詢筆錄，此段停留之時間，顯足以影響其自由意願
    之意識。再參以證人陳蓁庭於警詢時證稱：伊不知道乙○○
    販賣毒品給誰，亦不知道乙○○向何人購買毒品等語，證人
    陳蓁庭於警詢時僅泛稱：伊生完孩子回到住處才知道乙○○
    有在販毒等語，惟對於被告販賣之毒品對象及毒品來源均不
    知情，且未敘及被告販賣毒品之種類、金額及時間，亦未陳
    述其如何得知被告販賣毒品，實有悖於常情。公訴人雖以證
    人陳蓁庭當時係被告之女友，且為被告懷有身孕，而認證人
    陳蓁庭不至於誣陷被告，其於警詢之證述應具有特別可信之
    情況等語，惟證人陳蓁庭製作警詢筆錄時外部狀況及內部心
    理狀態，已如上述，實難據此遽而推論其於警詢時之證述具
    有有特別可信之情況。故證人陳蓁庭於警詢時之證述既無具
    有特別可信之情形，依據前開說明，應無證據能力。
  (二)有證據能力部分：
    本案證人謝欣廷經原審法院合法傳喚而無正當理由未到庭，
    且經拘提，仍未到庭，其住所經警拘提時調查結果，係空屋
    無人居住，亦有拘提報告在卷可稽。而觀其於警詢中之陳述
    ，並無刑求、恐嚇或違背其個人自由意志而陳述之情形，且
    證人謝欣廷於警詢中之供述對被告有否涉案具有關聯性及特
    別可信之情況，亦無顯無不可信之情事，且為證明本案犯罪
    事實存在所必要，依據上開說明，當有證據能力。被告於本
    院聲請再傳拘證人謝欣廷，因上開證人之住所既為空屋無人
    居住，本院認對同一處所傳拘，顯無任何實益，被告又未查
    報任何可對證人傳拘之處所，此項證據自無調查之可能。
貳、認定犯罪事實所憑之證據及論罪科刑：
一、訊據上訴人即被告乙○○矢口否認有何販賣第一級、第二級
    毒品之犯行，辯稱：我沒有販賣第一級、第二級毒品，謝欣
    廷的警詢筆錄不實在，「阿聰」、「阿偉」、「阿強」、「
    月林」只有綽號，我的記憶不是很清楚，警方查扣有關我的
    毒品，都是我自己要吸食的云云。惟查：
  (一)被告於上開時地販賣第一級毒品海洛因、第二級毒品甲基安
    非他命予謝欣廷之事實，業據證人謝欣廷於警詢時證述明確
    ，據其證稱：伊向綽號「阿全」之乙○○購買海洛因及安非
    他命，每次購買皆以海洛因1千5百元購買1小包，安非他命
    亦同，伊都以0000000000號電話打給乙○○購買毒品，簡訊
    中「女的」是海洛因，是伊跟乙○○購買毒品的代號，伊在
    電話中談到「男朋友」指的是跟乙○○買安非他命等語（見
    臺灣臺中地方法院檢察署94年度偵字第7289號偵查卷第15頁
    至第17頁），而行動電話門號0000000000號，係被告所使用
    之門號，行動電話門號0000000000號，係證人謝欣廷所使用
    之門號等情，業據被告及證人謝欣廷供證承在卷。且證人謝
    欣廷於94年1月26日4時14分許，以其所使用之行動電話門號
    0000000000號傳送簡訊「我還要一樣『女的』。我等下會在
    漢口路跟美華街。我順道拿一個包包給你。保證你老婆一定
    喜歡，對了，用強一點，謝謝，如果沒有，不要用太差的。
    」等文字，至被告所使用之行動電話門號0000000000號，以
    及同日6時53分，又以其所使用之行動電話門號0000000000
    號，撥打被告所使用之行動電話門號0000000000號，通話中
    向被告稱「連袋子13.8」、「男朋友」、「13.6加上袋子扣
    0.2 ，你叫少年拿的可能他偷工減料」等語，被告則回問「
    什麼東西？」、「這次有漲，但我沒有跟你說，所以不算，
    因為我沒有跟你說外面價格拿不到」等語，亦有證人謝欣廷
    所使用行動電話門號0000000000號之通信監察譯文表二紙在
    卷可稽（見臺灣臺中地方法院檢察署94年度偵字第7289號偵
    查卷第19、20頁）。衡之社會常情，苟證人謝欣廷與被告之
    通話內容係合於社會規範之事物，彼等大可明白直指所談論
    事物之原有名稱，何須隱諱其名稱，而以「女的」、「男朋
    友」等暗語交談？況其交談中所述「一樣」、「13.8」、「
    13.6」、「連袋子」、「偷工減料」等，均係對無生命之物
    所用單位、包裝、質量之述，顯非指稱人物，益見證人謝
    欣廷證稱，上開電話係聯絡被告販售毒品，其中「女的」係
    指海洛因，「男朋友」係指甲基安非他命等語，確屬實情。
    再參以證人謝欣廷因於94年4月9日，在臺中市○○路上施用
    第一級毒品海洛因及第二級毒品甲基安非他命，於同年月12
    日13時10分許，在臺中市○村路○段269號5樓美之旅旅館505
    室為警查獲，經原審法院裁定送觀察、勒戒後，因有繼續施
    用毒品之傾向，再由同法院以94年度毒聲字第755號裁定，
    令入戒治處所施以強制戒治，而於95年3月22日因無繼續強
    制戒治之必要而釋放出所，並由臺灣臺中地方法院檢察署檢
    察官以95年度戒毒偵字第56號為不起訴處分等情，此有臺灣
    臺中地方法院檢察署檢察官95年度戒毒偵字第56號不起訴處
    分書1紙，及被告在監查詢資料1紙在卷可參，足見證人謝欣
    廷確有購買毒品施用之情形，益見證人謝欣廷之上開證述，
    確與事實相符。再者，扣案之白色粉末4包、白色結晶1包經
    送鑑定結果確為毒品海洛因及甲基安非他命，此有法務部調
    查局鑑定通知書1紙、行政院衛生署管制藥品管理局檢驗成
    績書管檢字第0940007419號1份在卷可稽，其為鑑定機關以
    精密儀器測試後所得之結論，自可憑信。此外復有行動電話
    （含行動電話門號0000000000號之SIM卡）1支、夾鍊袋1包
    、藥杓1支、分裝袋5包、電子磅秤1台、搗藥器1組扣案可資
    佐證。被告上開所辯，顯為圖卸之詞，不足採信。
  (二)辯護意旨雖以證人謝欣廷94年4月12日為警查獲時，並未扣
    得第二級毒品甲基安非他命，現場雖有摻有海洛因之香菸一
    支，但該香菸並未送鑑定是否含有海洛因成分，且證人謝欣
    廷當時所採集尿液之檢驗報告亦無附卷，因認並無證據證明
    證人謝欣廷有施用及持有第一級毒品海洛因及第二級毒品安
    非他命云云；然證人謝欣廷於94年4月間因施用第一、二級
    毒品，經原審法院裁定送觀察勒戒及強制戒治後，復經臺灣
    臺中地方法院檢察署檢察官以95年度戒毒偵字第56號為不起
    訴處分確定等情，業如前所述，辯護意旨此部分之質疑，洵
    屬無據。
  (三)辯護意旨又以警方於94年4月11日搜索被告位於大雅路之租
    屋處，所查扣之物品經檢驗後，並無第一級毒品海洛因、第
    二級毒品甲基安非他命成分，而認被告既未持有第一級毒品
    海洛因及第二級毒品甲基安非他命，如何能販賣云云。但警
    方於94年4月11日在臺中市○○路454號20樓之21室所扣得之
    白色粉末8包，雖經送請行政院衛生署管制藥品管理局檢驗
    結果，並未檢驗出含有海洛因或甲基安非他命成分，惟此僅
    得證明被告當時在上開住處內並無海洛因或甲基安非他命，
    尚難據此遽而推論被告並無販賣第一級毒品海洛因及第二級
    毒品甲基安非他命之事實。
  (四)辯護意旨再以證人謝欣廷於警詢時證述，每次皆向被告購買
    海洛因1小包1千5百元，甲基安非他命亦同，但衡諸一般毒
    品交易價格，1千5百元所能購得之毒品數量，海洛因約為0.
    2至0.4公克，甲基安非他命則絕不超出1公克，而監聽譯文
    中被告與證人謝欣廷之對話中提及「男朋友」連袋子13.8等
    語，如「男朋友」係指甲基安非他命，以1千5百元購買13.8
    公克之甲基安非他命，顯不符行情云云。惟毒品之交易價格
    係浮動而非固定不變之狀態，且毒品本身之純度亦係影響價
    格之重要因素，並非單純僅以重量來決定交易價格，純質之
    毒品價格顯然高於經摻入其他成分而被稀釋後之毒品；況上
    開監聽譯文內容，被告或證人謝欣廷均未提及重量單位係「
    公克」，自難僅憑上開辯詞，推論證人謝欣廷之證述與毒品
    交易行情不符，而為被告有利之認定。
  (五)又販賣海洛因、甲基安非他命等毒品，刑責至重，且為警方
    查緝之重點，被告竟甘冒警方查緝之危險而販賣海洛因、甲
    基安非他命予他人，其必從中獲取不法利益。從而，被告販
    賣第一級毒品海洛因、第二級毒品甲基安非他命牟利之犯行
    ，至堪認定。
二、按被告犯罪後，刑法關於罰金刑最低額（第33條第5款）、
    定執行刑（第51條）、死刑、無期徒刑之減輕標準（第64條
    、第65條）之規定，業經總統於94年2月2日公布修正，並自
    95年7月1日起施行，比較修正前後之規定，各該修正後之規
    定，並無較有利於被告之情形，依刑法第2條第1項，仍應適
    用各該修正前之規定為科刑之依據。查海洛因、甲基安非他
    命分別為毒品危害防制條例第2條第2項第1款、第2款所稱之
    第一級、第二級毒品，不得持有、販賣，被告竟持之以供販
    賣。核其販賣海洛因之行為，係犯毒品危害防制條例第4條
    第1項之販賣第一級毒品罪，其販賣甲基安非他命之行為，
    則係犯同條例第4條第2項之販賣第二級毒品罪；其持有第一
    級、第二級毒品之低度行為已分別被販賣第一、二級毒品之
    高度行為所吸收，均不另論罪。又販賣第一級毒品、第二級
    毒品之本刑分別為死刑或無期徒刑以及無期徒刑或七年以上
    有期徒刑，刑責至重，考其立法意旨在於防制毒品危害，維
    護國民身心健康，但查被告因染上毒癮，需要金錢購買毒品
    ，因此鋌而走險販毒，再者，被告所販賣之毒品數量尚非鉅
    量（僅販賣計3千元），若處以法定最低度刑，衡之社會常
    情，猶嫌過重，本院認被告客觀犯罪情狀不無可憫恕之處，
    爰依刑法第59條規定，酌減其刑。其所犯二罪間，犯意各別
    ，構成要件不同，應分別論處，合併處罰。另按犯毒品危害
    防制條例第4條第1項至第2項之罪，供出毒品來源，因而破
    獲者，得減輕其刑，毒品危害防制條例第17條固定有明文。
    被告雖於警詢及偵查中供出其毒品上游之何俊賢、邱億君：
    然經原審法院向本件偵查檢察官函詢結果，邱億君係經過通
    訊監察查獲其犯罪，與被告乙○○無關，且係由同署其他檢
    察官查獲，而何俊賢經偵查檢察官提訊後，表示當時並不在
    臺灣境內，身分係遭他人冒用等情，此有臺灣臺中地方法院
    檢察署中檢惠發94偵第101207號函一紙附卷可參。而觀之該
    署94年度偵字第3155、3159、6059、13385號追加起訴書之
    記載，邱億君係在本件被告未經查獲之前，即遭警查獲，逮
    被告本案被查獲後，始又指認毒品係向邱億君購買，並非因
    被告之供出毒品來源，始破獲邱億君販賣毒品，故被告尚不
    符合毒品危害防制條例第17條減刑之規定。原審法院因認被
    告罪證明確，適用毒品危害防制條例第4條第1項、第2項、
    第18條第1項前段、第19條第1項，刑法第2條第1項前段、第
    11條、刑法第59條、修正前刑法第51條第5款規定，審酌被
    告素行、犯罪動機、目的、手段、販賣海洛因、甲基安非他
    命危害治安至鉅及其犯後態度等一切情狀，分別量處被告販
    賣第一級毒品部分有期徒刑7年6月，販賣第二級毒品部分有
    期徒刑4年，並定其應執行之刑為有期徒刑11年4月。並明
    扣案之海洛因4包（合計淨重6.71公克）及甲基安非他命1包
    （含袋重21.83公克），係查獲之毒品，均應依毒品危害防
    制條例第18條第1項前段沒收銷燬之；又扣案行動電話（含
    行動電話門號0000000000號之SIM卡）1支、夾鍊袋1包、藥
    杓1支、分裝袋5包、電子磅秤1台、搗藥器1組，均為被告所
    有，業據其供明在卷，顯均為供販賣毒品所用之物，應依同
    條例第19條第1項之規定沒收之。至於其他扣案物或不含毒
    品成分，或非屬被告供其販賣第一級、第二級毒品所用之物
    ，或無法證明與販賣第一級、第二級毒品有何關連，自無庸
    在本件諭知沒收。又被告販賣海洛因所得1千5百元，及販賣
    甲基安非命所得1千5百元，應依毒品危害防制條例第19條第
    1 項規定，宣告沒收，如全部或一部不能沒收時，以其財產
    抵償之。核其認事用法，均無違誤，量刑亦屬適當，應予維
    持。
三、公訴意旨另以：被告於93年12月間某日起至94年7月1日15時
    許查獲止，基於販賣第一級毒品海洛因、第二級毒品安非他
    命營利之概括犯意，以門號0000000000號及0000000000號等
    行動電話接受臺中市、臺中縣等地購買毒品者之電話訂購，
    並約定地點，加價以第一級毒品海洛因每小包1千5百元價格
    （依重量及品質而定，均由被告事先分裝妥當）、第二級毒
    品安非他命每小包1千5百元價格（依重量及品質而定，均由
    被告事先分裝妥當），在前開各地區將第一級毒品海洛因、
    第二級毒品安非他命販賣予謝欣廷（係指93年12月間某日起
    至94年1月25日及94年1月27日起至94年7月1日15時許）與姓
    名年籍不詳綽號分別為「阿聰」、「阿偉」、「阿強」及「
    月林」等之購買者，因認被告亦涉有毒品危害防制條例第4
    條第1項、第2項之販賣第一級、第二級毒品之罪嫌。惟按犯
    罪事實，應依證據認定之，無證據不得認定犯罪事實；刑事
    訴訟法第154條第2項定有明文。又認定不利於被告之事實，
    須依積極證據，苟積極證據不足為不利於被告事實之認定時
    ，即應為有利於被告事實之認定，更不必有何有利之證據；
    認定犯罪事實所憑之證據，雖不以直接證據為限，間接證據
    亦包括在內，然而無論直接或間接證據，其為訴訟上之證明
    ，須於通常一般之人均不致有所懷疑，而得確信其為真實之
    程度者，始得據為有罪之認定，倘其證明尚未達到此一程度
    ，而有合理性之懷疑存在時，即無從遽為有罪之確信（最高
    法院30年上字第816號及76年臺上字第498號判例參照）。次
    按刑事訴訟法第161條已於91年2月8日修正公佈，其第1項規
    定：檢察官就被告犯罪事實，應負舉證責任，並指出證明之
    方法。因此檢察官對於起訴之犯罪事實，應負提出證據及說
    服之實質舉證責任。倘其所提出之證據，不足為被告有罪之
    積極證明，或其指出證明之方法，無從說服法院以形成被告
    有罪之心證，基於無罪推定之原則，自應為被告無罪判決之
    諭知（最高法院92年臺上字第128號判例參照）。經查：被
    告於警詢、偵查、原審及本院審理時均否認有販賣毒品之犯
    行，而依卷附之監聽譯文中雖有對象為「阿聰」、「阿偉」
    、「阿強」及「月林」者，惟公訴意旨並未提供「阿聰」、
    「阿偉」、「阿強」及「月林」之真實姓名、年籍、住址以
    本院查證。再者被告與「阿聰」、「阿偉」、「阿強」及「
    月林」之通話中，雖有提及「粗的」、「麻仔」、「女人」
    、「女生」、「男生」、「褲子」，或數字「一」、「二」
    、「四千」、「一五」、「三一」、「五五」，或數量「二
    件」、「一盎司」、「半斤」、「半個」、「一支」、「大
    的半個」、「一件半」、「一錢」、「半錢」等情形，此有
    監聽譯文在卷可參，然其真意為何，並無任何相關證人證述
    詮釋，意義尚非明確，且公訴意旨所指被告販賣毒品次數之
    詳細時間、地點及毒品之重量、金額亦一無所悉，而對象究
    竟係何人，檢察官均未逐一加以舉證而為說明。至於被告與
    證人謝欣廷間之通話中，雖有提及「女的」、「男朋友」、
    「查甫」、「查某」、「褲子」，或數字「一二」、「一千
    七」、「六千元」、「二千」，或數量「一張」、「一件」
    、「二組」、「二件」等情形，但證人謝欣廷於警詢時並未
    就此部分（即94年1月26日以外之內容），證述其通話內容
    係有關毒品交易之對話，自難僅憑上開語焉不詳之代稱、數
    字及數量，即遽而推論被告有其他販賣海洛因及安非他命之
    事實。況縱認上開代稱、數量及數字是毒品交易之術語，亦
    難執此遽予認定被告實際上確有該毒品交易之行為，從而尚
    無法讓本院形成被告乙○○有上開犯行之確信心證。此外，
    復查無其他積極證據足資證明被告於上開時、地，有何販賣
    第一、二級毒品予謝欣廷、「阿聰」、「阿偉」、「阿強」
    及「月林」之犯行，此部分犯罪不能證明，本應為無罪之諭
    知，惟公訴意旨認此與上開起訴且經判處罪刑部分，有修正
    前刑法連續犯裁判上一罪之關係，原審法院因而不另為無罪
    之諭知，亦無違誤。
四、檢察官上訴意旨並未提出其他不利被告之證據，徒以被告係
    否認販毒犯行，認原審法院依刑法第59條規定酌減其刑為不
    當；然刑法第59條之適用，係以犯罪當時之客觀情狀為考量
    ，被告於偵審中否認犯行，原屬其緘默權之具體行使，自不
    能以其事後否認犯行，即遽認不得依刑法第59條規定酌減其
    刑。至被告上訴意旨否認犯行，仍執前詞指摘原判決不當，
    亦無理由，均應予駁回。
據上論斷，應依刑事訴訟法第368，判決如主文。
本案經檢察官甲○○到庭執行職務。
中　　華　　民　　國　　96　　年　　2 　　月　　1 　　日
            刑事第六庭    審判長法  官  李　文　雄
                                法  官  張  恩  賜
                                法  官  邱  顯  祥
上列正本證明與原本無異。
如不服本判決應於收受送達後十日內向本院提出上訴書狀，其未
敘述上訴之理由者並得於提起上訴後十日內向本院補提理由書（
均須按他造當事人之人數附繕本）。
                                書記官　陳　桂　芬
中　　華　　民　　國　　96　　年　　2 　　月　　1 　　日
